【裁判字號】    92,台上,1848
【裁判日期】    920410
【裁判案由】    違反公職人員選舉罷免法
【裁判全文】
最高法院刑事判決                              九十二年度台上字第一八四八號
    上  訴  人  甲○○
    選任辯護人  蘇新竹律師
右上訴人因違反公職人員選舉罷免法案件，不服台灣高等法院台南分院中華民國九十
二年一月九日第二審判決（九十一年度上訴字第一三七二號，起訴案號：台灣台南地
方法院檢察署九十一年度偵字第五三八五號），提起上訴，本院判決如左：
    主  文
上訴駁回。
    理  由
按刑事訴訟法第三百七十七條規定，上訴於第三審法院，非以判決違背法令為理由，
不得為之。是提起第三審上訴，應以原判決違背法令為理由，係屬法定要件。如果上
訴理由狀並未依據卷內訴訟資料，具體指摘原判決不適用何種法則或如何適用不當，
或所指摘原判決違法情事，顯與法律規定得為第三審上訴理由之違法情形，不相適合
時，均應認其上訴為違背法律上之程式，予以駁回。本件上訴意旨略以：上訴人於競
選文宣上欄分別列載之副標題：「一伊圖利判刑六年，一旦確定」、「二伊賄選一旦
判刑確定」、「三侵佔、圖利一旦判刑確定」內之文宣內容均取材報紙的報導，並註
明消息來源，上訴人實無「明知」所登載內容係屬謠言或不實事項之情事，倘告訴人
曾文錡所涉各罪一旦判刑確定，縱使當選，亦將因而喪失立法委員身分，則競選文宣
下欄主標題「當選嘛無效！！」，亦為事實。又上訴人既於文宣上欄列明告訴人曾文
錡所涉案件，並於第二副標題記載「涉賄永康市所、曾文錡總部遭搜索」，一般人始
末閱讀本件文宣內容，當可明瞭文宣下欄副標題之真意係指「曾文錡本人涉賄、洪玉
欽樁腳涉賄被人贓俱獲」，亦即該副標題中所謂「樁腳」涉賄者係指另一立委候選人
洪玉欽而非告訴人，此為上訴人一貫之辯解，本件文宣編排縱有不當，亦難認定上訴
人有違反公職人員選舉罷免法第九十二條之犯行，原判決有不適用法則或適用法則不
當之違誤。且原判決就本件文宣上欄第二副標題「涉賄永康市所，曾文錡總部遭搜索
」之記載，何以不能作為上訴人有利之證據，未說明其不予採納之理由，亦有不備理
由之違誤等語。
惟查原判決認定上訴人有事實欄所載之犯行，因而撤銷第一審之判決，改判仍論處上
訴人意圖使候選人不當選，以文字傳播不實之事，足以生損害於他人之罪刑，係依憑
上訴人於偵審中供認伊有於競選立法委員期間，以夾報方式散發前開競選文宣及其知
道陸愛華係洪玉欽的樁腳，不是曾文錡的樁腳之供述，佐以卷附競選文宣一份等事證
為其論罪之基礎。並敘明：上訴人上開文宣下欄副標題「曾文錡、洪玉欽樁腳涉賄被
人贓俱獲」，雖註明「※取自中時電子報90年月日」，惟副標題「曾文錡、洪玉
欽樁腳涉賄被人贓俱獲」之相關新聞報導事項，僅謂「……檢方表示，陸愛華涉嫌為
某縣長候選人及某立委候選人賄選。」等語，並未指明係為何立法委員候選人賄選，
且上訴人於偵查中亦供稱：「（是否陸愛華是曾文錡的樁腳？）我知道他是洪玉欽的
樁腳，不是曾文錡的樁腳。」等語，上訴人明知該項新聞報導，係指洪玉欽之樁腳涉
賄被人贓俱獲，卻仍以混淆是非方法，於上開文宣上以聳動標題「當選嘛無效！！」
、「曾文錡、洪玉欽樁腳涉賄被人贓俱獲」，利用夾報方式散布於臺南縣地區民眾，
而「曾文錡、洪玉欽樁腳涉賄被人贓俱獲」之文句，始末閱讀，實無從解釋為曾文錡
本人涉賄及洪玉欽樁腳涉賄被人贓俱獲之意思。即上訴人明知上開新聞報導，並非有
關「曾文錡……涉賄被人贓俱獲」（即競選文宣第二副標題「涉賄永康市所、曾文錡
總部遭搜索」之新聞報導），或「曾文錡……樁腳涉賄被人贓俱獲」，卻以文字散布
不實之事，其散布使選民誤認告訴人曾文錡之樁腳涉嫌賄選被人贓俱獲，對告訴人之
選情有不利之影響，上訴人顯有意圖使告訴人不當選，以文字傳播不實之事之故意等
理由綦詳。核難遽指原判決有理由不備、不適用法則或適用法則不當等違誤。其餘上
訴意旨徒憑己見就原審採證認事職權之行使及原判決已論斷說明事項，重複為事實之
爭辯，亦非適法之第三審上訴理由。上訴意旨指摘各項，均核與法律規定得為第三審
上訴理由之違法情形，不相適合，依前揭說明，其上訴違背法律上之程式，應予駁回
。
據上論結，應依刑事訴訟法第三百九十五條前段，判決如主文。
中      華      民      國    九十二    年      四      月      十      日
                              最高法院刑事第十一庭
                                  審判長法官  呂  潮  澤
                                        法官  陳  世  雄
                                        法官  孫  增  同
                                        法官  林  開  任
                                        法官  陳  東  誥
      右正本證明與原本無異
                                              書  記  官
中      華      民      國    九十二    年      四      月     十五     日


司法院資訊處製作；財團法人民間司法改革基金會備份。
